【裁判字號】    97,交簡上,9
【裁判日期】    970429
【裁判案由】    過失傷害
【裁判全文】
臺灣臺北地方法院刑事判決             97年度交簡上字第9號
上  訴  人  臺灣臺北地方法院檢察署檢察官
被      告  乙○○
上列上訴人因被告過失傷害案件，不服中華民國96年12月31日本
院96年度交簡字第119 號第一審刑事簡易判決（聲請簡易判決處
刑案號：臺灣臺北地方法院檢察署95年度偵字第15373 號）提起
上訴，本院管轄之第二審合議庭判決如下：
    主  文
上訴駁回。
    事  實
一、乙○○明知其重型機車之駕駛執照已遭註銷迄未重新考領，
    且其所有車牌號碼BCW-796 號重型機車牌照亦遭註銷，竟仍
    於民國95年4 月13日下午4 時30分，騎乘車牌號碼BCW-796
    號重型機車，沿臺北市○○區○○街由南往北方向行駛，行
    經同街95號前，本應注意車前狀況，並隨時採取必要之安全
    措施，且依當時天候狀況、路面情形良好，亦無不能注意之
    情事，竟疏未注意，適有甲○○騎乘車牌號碼K2M-611 號重
    型機車自北往南之對向車道迴轉至乙○○機車前方，乙○○
    見狀剎車不及，車頭撞及甲○○機車車尾擋泥板，致甲○○
    人車倒地，受有右膝脛骨平頂骨折之傷害。乙○○於事發後
    停留現場，嗣警到場處理時，表明自己姓名且承認為肇事人
    而自首上情。
二、案經甲○○訴由臺北市政府警察局大安分局移請臺灣臺北地
    方法院檢察署檢察官偵查並聲請簡易判決處刑。
    理  由
一、程序方面：
    被告乙○○經本院合法傳喚，無正當理由而不到庭，依刑事
    訴訟法第455 條之1 第3 項、第371 條規定，不待被告陳述
    ，由檢察官一造辯論而為判決。
二、認定事實所憑之證據及理由：
    訊據被告乙○○於偵訊中坦承有未注意車前狀況之過失（見
    95年度偵字第15373 號卷第37頁），於原審經法官訊問時，
    亦承認過失傷害犯罪（見本院96年度易緝字第14號卷第13頁
    ），且據告訴人甲○○於警詢、偵訊中指述車禍經過綦詳（
    見95年度偵字第15373 號卷第8 至9 頁、第36至38頁、第41
    頁），並有臺北市政府警察局大安分局交通分隊員警製作之
    道路交通事故調查報告表、拍攝之現場及車損照片共10張附
    卷足佐（見95年度偵字第15373 號卷第14頁、第27至31頁）
    ，而告訴人因該次車禍受有右膝脛骨平頂骨折，於95年4 月
    20日住院治療，接受復位及內固定手術，於同年月24日出院
    ，術後須使用膝支架並需人照顧，宜休養2 個月等事實，亦
    有國立臺灣大學醫學院附設醫院診斷證明書2 份附卷可考（
    見95年度偵字第15373 號卷第10、11頁），又被告之駕駛執
    照已遭註銷，迄未重新考領之事實，則有證號查詢機車駕駛
    人資料及本院公務電話紀錄在卷可考（見本院95年度交易字
    第830 號卷第18頁、97年度交簡上字第9 號卷第49頁）。是
    被告任意性之自白有上開各項證據足資佐證，堪認與事實相
    符，可以採信。綜上，本案事證明確，被告無照且有過失之
    駕駛行為，導致告訴人受傷之犯行，洵堪認定，應予依法論
    罪科刑。
三、論罪科刑之依據：
  (一)查被告行為後，刑法於94年1 月7 日修正通過、於94年2 月
    2 日公布、於95年7 月1 日施行，其中修正第2 條、第33條
    、第41條、第62條等規定。按行為後法律有變更者，適用行
    為時之法律，但行為後之法律有利於行為人者，適用最有利
    於行為人之法律，現行刑法第2 條第1 項訂有明文。此條規
    定乃與刑法第1 條罪刑法定主義契合，而貫徹法律禁止溯及
    既往原則，係規範行為後法律變更所生新舊法律比較適用之
    準據法，是刑法第2 條本身雖經修正，但刑法第2 條既屬適
    用法律之準據法，本身尚無比較新舊法之問題，應一律適用
    裁判時之現行刑法第2 條規定以決定適用之刑罰法律，先予
    辨明。又以本次刑法修正之比較新舊法，應就罪刑有關之共
    犯、未遂犯、想像競合犯、牽連犯、連續犯、結合犯，以及
    累犯加重、自首減輕暨其他法定加減原因（如身分加減）與
    加減例等一切情形，綜其全部罪刑之結果而為比較，至於緩
    刑之宣告，則應適用新法第74條之規定，而從刑附屬於主刑
    ，除法律有特別規定者外，依主刑所適用之法律，最高法院
    95年5 月23日著有95年度第8 次刑庭會議決議可資參照。經
    查：
  (1)刑法第284 條第1 項前段過失傷害罪，法定刑得處銀元5 百
    元以下罰金，據修正後刑法施行法增訂第1 條之1 ：「中華
    民國94年1 月7 日刑法修正施行後，刑法分則編所定罰金之
    貨幣單位為新臺幣。94年1 月7 日刑法修正時，刑法分則編
    未修正之條文定有罰金者，自94年1 月7 日刑法修正施行後
    ，就其所定數額提高為30倍。但72年6 月26日至94年1 月7
    日新增或修正之條文，就其所定數額提高為3 倍」及刑法第
    33 條 第5 款修正為：「主刑之種類如下：五、罰金：新臺
    幣1千 元以上，以百元計算之」等規定，是依修正後之法律
    ，刑法第284 條第1 項前段過失傷害罪所得科處之罰金刑最
    高額維持不變，最低額則提高為新臺幣1 千元，是比較修正
    前、後之刑罰法律，自以被告行為時關於科處罰金刑之法律
    較有利於被告。
  (2)又修正前刑法第62條前段關於自首之規定：「對於未發覺之
    罪自首而受裁判者，減輕其刑」，修正後則為：「對於未發
    覺之罪自首而受裁判者，得減輕其刑」，顯以舊法「應」減
    輕其刑之規定，較有利於被告。
  (3)經綜合上述各條文修正前、後之比較，揆諸前揭最高法院決
    議2 則及修正後刑法第2 條第1 項前段、後段規定之「從舊
    、從輕」原則，關於罰金刑、自首等項，應適用被告行為時
    之法律，即修正前刑法之相關規定，予以論處。
  (二)核被告所為，係犯刑法第284 條第1 項前段之過失傷害罪。
    查本案被告駕駛執照遭註銷仍騎乘機車，因此致人受傷，應
    依道路交通管理處罰條例第86條第1 項規定，加重其刑。又
    查被告於肇事後停留現場，待員警據報到場處理時，表明自
    己姓名且承認為肇事人，被告與告訴人當場表示願自行處理
    息事等情，據被告自承在卷（見95年度偵字第15373 號卷第
    6 頁），且有道路交通事故調查報告表附卷可憑（見95年度
    偵字第15373 號卷第14頁），是被告對於未發覺之罪自首，
    且迄未逃避偵審，爰依修正前刑法第62條前段規定，減輕其
    刑。被告有刑之加重及減輕事由，應先加後減之。從而，原
    審本同上見解，適用道路交通管理處罰條例第86條第1 項、
    94年2 月2 日修正後刑法第2 條第1 項前段、第11條（原判
    決漏引，應予補充）、刑法第284 條第1 項前段、94年2 月
    2 日修正前刑法第62條前段等規定，本院並審酌：(一)被告駕
    駛執照經註銷、牌照亦經註銷、又未注意車前狀況之過失駕
    駛行為，導致告訴人受有骨折之傷害，其犯罪情節及造成之
    損害非輕；(二)被告前經合法傳喚、拘提均未到庭，經原審於
    96年2 月9 日發布通緝，於96年10月14日始緝獲，惟此後經
    原審及本院合法傳喚亦未再到庭，迄未與告訴人達成和解，
    被告犯罪後態度不佳；(三)惟被告於檢察官偵訊時及法院緝獲
    時，均承認犯罪，表示願受刑罰等一切情狀，量處被告有期
    徒刑4 月。又查被告於行為時即94年2 月2 日修正公布前刑
    法第41條第1 項前段規定：「犯最重本刑為5 年以下有期徒
    刑以下之刑之罪，而受6 個月以下有期徒刑或拘役之宣告，
    因身體、教育、職業、家庭之關係或其他正當事由，執行顯
    有困難者，得以1 元以上3 元以下折算1 日，易科罰金」，
    又依95年5 月17日修正前罰金罰鍰提高標準條例第2 條規定
    ，就其原定數額提高為100 倍折算1 日，則被告行為時之易
    科罰金折算標準，應以銀元300 元折算1 日，經折算為新臺
    幣後，應以新臺幣900 元折算為1 日；惟94年2 月2 日修正
    公布之刑法第41條第1 項前段則規定：「犯最重本刑為5年
    以下有期徒刑以下之刑之罪，而受6 個月以下有期徒刑或拘
    役之宣告者，得以新臺幣1 千元、2 千元或3 千元折算1 日
    ，易科罰金」；比較修正前後之易科罰金折算標準，以94年
    2 月2 日修正公布前之刑法規定，較有利於被告，則應依刑
    法第2 條第1 項前段，適用修正前刑法第41條第1 項前段及
    95年5 月17日修正前罰金罰鍰提高標準條例第2 條等規定，
    定其折算標準。另中華民國96年罪犯減刑條例於95年7 月4
    日公布、於96年7 月16日施行，其中第5 條規定，本條例施
    行前，經通緝而未於96年12月31日以前自動歸案接受偵查、
    審判或執行者，不得依該條例減刑。本案被告既於96年2 月
    9 日經原審發布通緝，至96年10月14日始經警緝獲，自不得
    依該條例予以減刑，附此說明。從而，原審認事用法，均無
    違誤，量刑已達中度刑以上，亦屬妥適。檢察官以量刑過輕
    提起上訴，指摘原判決不當，本院衡酌上情，認檢察官上訴
    非有理由，應予駁回。
據上論斷，應依刑事訴訟法第455 條之1 第1 項、第3 項、第37
1 條、第368 條，判決如主文。
本案經檢察官永欽到庭執行職務。
中    華    民    國    97    年    4     月    29    日
                  刑事第六庭審判長  法  官  周占春
                                    法  官  張永宏
                                    法  官  林晏如
上正本與原本無異。
不得上訴。
                                    書記官  楊盈茹
中    華    民    國    97    年    4     月    29    日


司法院資訊處製作；財團法人民間司法改革基金會備份。
